臺灣臺北地方法院刑事判決
109年度易字第1120號
公  訴  人  臺灣臺北地方檢察署檢察官
被      告  吳家洋


上列被告因妨害自由案件，經檢察官提起公訴（109年度偵字第1
5853號），本院判決如下：
    主  文
吳家洋犯如附表編號一及二「罪名與宣告刑」欄所示之罪，各處
如附表編號一及二「罪名與宣告刑」欄所示之刑。應執行拘役柒
拾日，如易科罰金，以新臺幣壹仟元折算壹日。
    事  實
吳家洋與鄭榮華間為連襟，為家庭暴力防治法第3條第4款之家
  庭成員。雙方因細故生有糾紛，吳家洋竟基於恐嚇危害安全之
  犯意，分別於如附表所示之日期，以如附表所示之方式，傳達
  加害生命、身體及名譽之事恐嚇鄭榮華，使之心生畏懼，致生
  危害於安全。
案經鄭榮華訴由臺灣臺北地方檢察署（下稱臺北地檢署）檢察
  官偵查起訴。
    理  由
壹、程序方面 
  本案資以認定事實之非供述證據（詳後述），查無違反法定程序取得之情形，依刑事訴訟法第158條之4之反面解釋，應具證據能力。
貳、實體部分：
認定事實所憑之證據及理由：
㈠上揭事實，業據被告吳家洋於審理中坦承不諱（見本院109年度
  易字第1120號卷《下稱本院卷》第175頁），核與證人即告訴人
  鄭榮華於審理中之證述相符（見本院卷第168頁至第171頁），
  並有如附表所示之信函及傳單等件附卷可稽（見臺北地檢署10
  9年度他字第3503號卷《下稱他卷》第17頁至第33頁），是被告
  任意性自白有上開證據可資佐證，足認與事實相符，堪予採信
  。
㈡前揭信函及傳單所載之內容，依社會一般觀念，客觀上當已足
  使收受之人認為含有欲對自己之生命、身體及名譽為不利舉動
  之意，而足以使人心生畏怖。復參證人即告訴人於審理中結證
  稱：信函上之內容使伊感覺可能威脅生命，後來又收到傳單，
  伊感到非常害怕，直到開庭當日出門，還會害怕被告對伊不利
  ，伊經過蒐證才去提告等語（見本院卷第170頁至第171頁），
  且告訴人確委請律師向臺北地檢署具狀申告等情，有刑事告訴
  暨補充理由狀1份存卷可考（見他卷第3頁至第15頁），堪認告
  訴人確已因而心生畏懼。又被告係民國44年次出生，自稱其從
  事家教仲介工作乙情，有個人戶籍資料及本院審判筆錄等件可
  參（見本院卷第19頁、第176頁），有相當之社會歷練，對於
  上開文字足使人生畏怖之心應有認知，仍意欲對告訴人為如附
  表所示之行為，其應有恐嚇之犯意甚明。
㈢綜上所述，本案事證明確，被告本案犯行洵堪認定，應予依法
  論科。
論罪科刑：
㈠論罪部分：
⒈按行為後法律有變更者，適用行為時之法律；但行為後之法律
  有利於行為人者，適用最有利於行為人之法律，刑法第2條第1
  項定有明文。該條規定所稱「行為後法律有變更者」，包括犯
  罪構成要件有擴張、減縮，或法定刑度有變更等情形。惟若新
  、舊法之條文內容雖有所修正，然其修正內容與罪刑無關，僅
  為文字、文義之修正、條次之移列，或將原有實務見解及法理
  明文化等無關有利或不利於行為人之情形，則非屬上揭所稱之
  法律有變更，亦不生新舊法比較之問題，而應依一般法律適用
  原則，逕行適用裁判時法（最高法院107年度台上字第4438號
  判決參照）。被告行為後，刑法第305條雖於108年12月25日公
  布修正，於同年月27日施行，惟查修正後之規定係依刑法施行
  法第1條之1第2項前段規定將罰金提高30倍，亦即將原本之銀
  元300元，修正為新臺幣（下同）9,000元，其修正之結果不生
  有利或不利於行為人之情形，自非法律變更，當亦不生新舊法
  比較之問題，而應依一般法律適用原則，逕行適用裁判時法。
⒉次按家庭暴力防治法所稱家庭暴力，謂家庭成員間實施身體或
  精神上不法侵害之行為；家庭暴力罪，則為家庭成員間故意實
  施家庭暴力行為，而成立其他法律所規定之犯罪。被告於本案
  行為時，與告訴人係2親等之旁系姻親，屬家庭暴力防治法第3
  條第4款之家庭成員關係，是被告故意對告訴人為上開犯行，
  係屬於家庭成員間實施精神上不法侵害之行為，而成立家庭暴
  力防治法第2條第2款之家庭暴力罪，惟因家庭暴力防治法並無
  罰則規定，自應依刑法所該當之罪名論處。至公訴意旨漏未援
  引家庭暴力防治法第2條第2款之家庭暴力罪，然上開事實業於
  起訴書犯罪事實欄記載明確，爰予補充。
⒊核被告就如附表各編號所示之行為，均係犯刑法第305條之恐嚇
  危害安全罪。又被告上揭犯行，犯意各別，行為互殊，應予分
  論併罰。
㈡科刑部分：
⒈爰以行為人之責任為基礎，審酌被告未能顧及情誼，遇事不思
  以理性和平方式處理，率爾恫嚇告訴人，缺乏對他人意思決定
  自由之尊重，實屬不該；兼衡被告犯罪之動機、目的、手段及
  所生之危害，暨被告於犯後坦承犯行，但未能與告訴人達成和
  解或取得告訴人諒解之態度，其於審理中供陳：於案發時從事
  家教仲介工作，月收入約2萬元，無須扶養他人之家庭生活狀
  況（見本院卷第176頁），及大學畢業之智識程度等一切情狀
  （見本院卷第19頁），各量處如附表編號一及二「罪名與宣告
  刑」欄所示之刑，並均諭知易科罰金之折算標準。
⒉本院審酌被告所犯前開各罪之不法與罪責程度，暨各罪之犯罪
  手段、危害情況、時空關係、各別刑罰規範之目的、侵害法益
  之類型、所犯數罪反映之人格特性，並衡以刑罰對受刑人造成
  之痛苦程度，將隨刑度增加而生加乘效果，而非以等比方式增
  加，應從應報、預防之刑罰目的及實現刑罰經濟的功能等總體
  情狀綜合判斷，定其應執行之刑如主文所示，併諭知易科罰金
  之折算標準。
據上論斷，應依刑事訴訟法第284條之1、第299條第1項前段，刑
法第305條、第41條第1項前段、第51條第6款，刑法施行法第1條
之1第1項，判決如主文。
本案經檢察官朱玓提起公訴，檢察官李山明到庭執行職務。
中　　華　　民　　國　　110 　年　　10　　月　　7 　　日
                  刑事第六庭  法  官  洪翠芬   
上正本證明與原本無異。 
如不服本判決應於收受送達後20日內向本院提出上訴書狀，並應
敘述具體理由；其未敘述上訴理由者，應於上訴期間屆滿後20日
內向本院補提理由書（均須按他造當事人之人數附繕本）「切勿
逕送上級法院」。告訴人或被害人如對於本判決不服者，應具備
理由請求檢察官上訴，其上訴期間之計算係以檢察官收受判決正
本之日期為準。 因疫情而遲誤不變期間，得向法院聲請回復原
狀。
                              書記官  蘇瑩琪 
中　　華　　民　　國　　110 　年　　10　　月　　7 　　日
附錄本案論罪科刑法條全文：
中華民國刑法第305條
以加害生命、身體、自由、名譽、財產之事恐嚇他人，致生危害
於安全者，處2年以下有期徒刑、拘役或9千元以下罰金。

附表：
編號 行為日期 行為地點 行為方式 罪名與宣告刑 一 108年1月19日 臺北市○○區○○○路0段000號12樓 吳家洋於左列時、地將載有「我警告你 以後每次聚餐最好靜靜吃自己的 喝自己的 不要說任何話 不要和翁仁贊有任何互動 如果還是要利用翁仁贊對我耀武揚威 即使大家會不高興 對你這個惡魔 這個流氓 我一定當眾嗆你 盤問你 你到底氣什麼 我會宣讀這封信 並且逐一問你問題」、「你對我做的 特別是公然侮辱的部分 我一定加倍奉還」、「你真是豬狗不如 人渣敗類......如果你不理會我的警告 我絕對不會饒你」、「我寧願被當瘋狗，也要和你周旋到底 如果在翁家人面前你不肯說清楚講明白 或是讓我難堪 我會天天帶著大聲公 到你社區四周喊話 我也會用這封信所用最難聽的詞句做成大字報 貼滿整個車窗 將車停在社區大門口示眾 我會想盡辦法 讓全社區知道此社區住了一個神經病 住了一個無恥之徒 如果警衛或管委出面 我會出示這封信的大部份内容 我甚至會製作傳單發給住戶 讓大家知道你做了哪些壞事 不是每個人都會收 但是總有人會收 這樣就夠了 只要你在今後聚餐當啞巴 以上事情都不會發生 我這樣做會過份嗎」、「如果你在外面這樣做 你早就被殺 甚至被分屍 我不會對你怎樣 我只要求你 對你做的所有事情 給我做出交代」、「再次鄭重警告你 接下來要怎麼做 先想後果」等語之信函，以郵局掛號寄送予鄭榮華之子鄭皓文，並要求鄭皓文將之轉交鄭榮華。 吳家洋犯恐嚇危害安全罪，處拘役肆拾伍日，如易科罰金，以新臺幣壹仟元折算壹日。 二 108年2月6日 臺北市○○區○○路0段000巷00號「青青食尚花園會館」（起訴書誤載為「青青食尚花園餐廳」，應予更正） 吳家洋於家人聚餐時，在左列地點將載有「姓鄭的 你再說1句話 我就和你理論 然後我會裝整碗菜和湯 潑到你臉上 以報你對我公然侮辱的一箭之仇 而且一定會到你社區用大聲公呼叫  用報紙寫大字報 貼滿我的車窗 停社區門囗示眾」等語之傳單交予鄭榮華。 吳家洋犯恐嚇危害安全罪，處拘役肆拾日，如易科罰金，以新臺幣壹仟元折算壹日。